【裁判字號】    90,易,328
【裁判日期】    900221
【裁判案由】    違反陸海空軍刑法
【裁判全文】
臺灣臺中地方法院刑事判決                            九十年度易字第三二八號
    公  訴  人  臺灣臺中地方法院檢察署檢察官
    被      告  甲○○
右列被告因違反陸海空軍刑法案件，經檢察官提起公訴（八十九年度偵字第一七０九
二號），本院判決如左：
    主  文
甲○○無罪。
    理  由
一、公訴意旨以：被告甲○○為陸軍第十軍團七四通信兵群區域一營節點二連一兵（
    民國八十八年五月三日入伍、義務役），於八十九年六月五日十八時許，自臺灣
    駐地休假離營，應於同年月七日二十一時前返營銷假。詎其竟逾假未歸，無故離
    去職務，潛逃在外，過六日。迄八十九年六月二十四日十時許，為警在臺北縣三
    峽鎮○○路二七七巷七號前查獲，因認被告涉犯陸海空軍刑法第九十三條第三款
    之逃亡罪嫌。
二、按犯罪事實應依證據認定之，無證據不得推定其犯罪事實；不能證明被告犯罪或
    其行為不罰者，應諭知無罪之判決，刑事訴訟法第一百五十四條、第三百零一條
    第一項分別定有明文。次按陸海空軍刑法於陸海空軍軍人之犯罪者，適用之；陸
    海空軍現役人員、召集中之在鄉軍人，及非依召集而在部隊服軍人勤務或履行服
    役義務之在鄉軍人，均為陸海空軍軍人；另左列各款之人視同陸海空軍軍人：一
    、陸海空軍所屬之學員、學生。二、陸海空軍軍佐、軍屬。三、地方警備隊之官
    長、士兵；稱在鄉軍人者，謂在現役以外之兵役者及退役之准尉以上之官長，陸
    海空軍刑法第一條第一項、第五條、第六條、第七條分別定有明文。再按常備兵
    現役在營期間，經通緝、羈押，或經觀察勒戒或宣告徒刑、拘役確定在執行中者
    ，停服現役，稱為停役，前項停役原因消滅時，回復現役，稱為回役；常備兵在
    現役期間停役或退伍為後備役者，為後備軍人，應受後備管理；另後備軍人及補
    充兵應下列召集：二、臨時召集：平時為現役補缺、停役原因消滅回役，戰時為
    人員補充或在軍事警備上有需要時實施，八十九年二月二日修正公布之兵役法（
    下稱修正後兵役法）第二十條第一項第三款、第二項、第二十七條第二款及第三
    十七條第二款亦分別規定甚明。是以常備兵於現役期間，因羈押停役轉為後備軍
    人，其於停役原因消滅後，須經臨時召集程序辦理回役，始得回復現役軍人身分
    。本件公訴人認被告涉犯陸海空軍刑法第九十三條第三款之逃亡罪嫌，無非以右
    揭犯罪事實，業據被告在國防部北部地方軍事法院檢察署偵查中自白不諱，核與
    證人謝英健即被告同連服役同袍證稱之情節相符，並有該連連長黃文雄約談該連
    班長蔡旻錫、下士周開泰、簡順傑、賴豪偉、吳三民、詹銘華之紀錄及部隊離營
    通報一紙附卷可稽，被告上開自白核與事實相符，為其主要論據。
三、訊之被告固不諱言自八十八年五月三日入伍，原為陸軍第十軍團七四通信兵群區
    域一營節點二連一兵，於八十九年六月五日十八時起休假離營後，未依規定於同
    年月七日二十一時銷假，逾假未歸超過六日等情，惟否認有何違反陸海空軍刑法
    之犯行，辯稱：伊曾因犯逃亡罪，於八十九年一月一日為國防部北部地方軍事法
    院羈押，並於八十九年二月十一日因緩刑開釋，撤銷羈押，且迄未依修正後兵役
    法規定經臨時召集程序辦理回役，是伊業已喪失現役軍人身分，自不得依陸海空
    軍刑法處罰等語。經查，被告曾因犯陸海空軍刑法第九十三條第三款逃亡罪，經
    國防部北部地方軍事法院於八十九年一月一日十七時予以羈押，嗣該法院於八十
    九年二月十一日判處被告有期徒刑八月，緩刑二年，並撤銷羈押，將被告於八十
    九年二月十一日責付開釋，此有國防部北部地方軍事法院八十九年二月十四日（
    八九）法信字第二三三號開釋通報及該法院判決（均影本）各一件在卷足憑，則
    被告依據修正後兵役法第二十條第一項第三款規定，業已停役。次查，被告於上
    開案件經前述軍事法院判決緩刑並予開釋後，未依修正後兵役法第三十七條第二
    款規定，以臨時召集程序辦理回役，此有國防部中部地方軍事法院檢察署中華民
    國八十九年八月十六日（八九）善智字第六五七號函影本一件附卷可稽，是以被
    告自八十九年一月一日遭羈押停役後，迄未辦理回役，依據修正後兵役法第二十
    七條第二款之規定，其應屬後備軍人，並非陸海空軍刑法第五條、第六條、第七
    條所規定之陸海空軍軍人，則依同法第二條第一項規定，即不得適用陸海空軍刑
    法予以處罰。至於刑法第一百六十一條第一項所規定之脫逃罪，係以依法逮捕、
    拘禁之人脫逃，為其構成要件，本件被告既非於依法於逮捕、拘禁中脫逃，與該
    條文之構成要件不同，本院亦無從變更公訴人所引用之起訴法條逕予審判，附此
    敘明。
    綜上所述，本件被告於八十九年一月一日已因羈押而停役，於同年二月十一日獲
    釋後，並未依修正後兵役法規定經臨時召集程序辦理回役，是被告並非陸海空軍
    刑法規定之陸海空軍軍人，自不得依陸海空軍刑法之規定對其處以刑罰，本件被
    告之行為係屬不罰，應諭知無罪之判決。
據上論斷，應依刑事訴訟法第三百零一條第一項，判決如主文。
中      華      民      國      九十    年      二      月    二十一    日
                                臺灣臺中地方法院刑事第一庭
        法  官  鍾  啟  煒
右正本證明與原本無異。
如不服本判決，應於送達後十日內向本院提出上訴狀 (須附繕本)，上訴於臺灣高等
法院臺中分院。
                                    書記官
中      華      民      國      九十    年      二      月    二十三    日


司法院資訊處製作；財團法人民間司法改革基金會備份。
